臺灣澎湖地方法院刑事附帶民事訴訟判決　 99年度附民字第4號
原　　　告　　高孝文
被　　　告　　蔡有賢
　　　　　　　蘇佩霞
上　一　人
訴訟代理人　　蔡有賢
上列被告因99年度易字第72號侵占案件，經原告提起附帶民事訴
訟，本院於民國100年3月3日辯論終結，判決如下：
    主      文
被告蔡有賢應給付原告新臺幣貳佰萬元，及自民國99年7月18日
起至清償日止，按週年利率百分之五計算之利息。
原告其餘之訴駁回。
本判決第一項，於原告提供新臺幣陸拾陸萬陸仟元，為被告蔡有
賢供擔保後，得假執行。但被告蔡有賢如於執行標的物拍定、變
賣或物之交付前，以新臺幣貳佰萬元為原告供擔保或提存後，得
免為假執行。
原告其餘假執行之聲請駁回。
    事實及理由
甲、兩造之主張：
一、原告起訴主張：原告於94年9月與被告蔡有賢約定「由原告
    交付新台幣（下同）200萬元予被告蔡有賢操作投資，以3個
    月為期，每月之紅利為本金之百分之3（即被告蔡有賢每月
    交付6萬元之紅利予原告），該200萬元須在被告蔡有賢證券
    戶頭內操作買賣股票，不得投資鉅龍公司或挪作他用，期滿
    被告蔡有賢應返還本金200萬元予原告」，原告旋於94年9月
    13日匯款200萬元至中國信託銀行鳳山分行000000000000號
    被告蔡有賢帳戶內，被告蔡有賢竟意圖為自己不法之所有，
    隨即於翌日即同年月14日自該帳戶提領199萬4370元，並將
    其中194萬元轉匯至其妻被告蘇佩霞帳戶，嗣以「將200萬元
    全數投資鉅龍公司，但鉅龍公司已倒閉」為由，拒不返還前
    揭20 0萬元，被告蔡有賢之行為已構成侵占罪，其並將其中
    194萬元匯至被告蘇佩霞帳戶，被告2人均有不當得利之情事
    ，爰依不當得利法律關係，訴請被告蔡有賢、蘇佩霞應連帶
    給付200萬元，及自起訴狀繕本送達被告翌日起至清償日止
    ，按週年利率5％計算之利息，並陳明願供擔保請准宣告假
    執行。
二、被告則以：被告均未侵占上開款項，不須賠償，又被告蘇佩
    霞之帳戶一直由其夫即被告蔡有賢使用，被告蘇佩霞並不知
    情；縱認原告有請求權，亦已罹於時效消滅等語資為抗辯，
    並陳明如受不利判決，願供擔保請准免為假執行。
乙、得心證之理由：
一、按附帶民事訴訟之判決，應以刑事訴訟判決認定之事實為據
    ；又法院認為原告之訴不合法或無理由者，應以判決駁回之
    ；認為原告之訴有理由者，應依其關於請求之聲明，為被告
    敗訴之判決，刑事訴訟法第500條前段、第502條第1、2項分
    別定有明文。本件被告蔡有賢意圖為自己不法之所有，並變
    易持有為所有，未依約將原告匯入之200萬元留在被告蔡有
    賢證券戶頭內操作買賣股票，反於94年9月14日將該200萬元
    全數侵占入己，挪為己用，並於該日自該帳戶提領199萬437
    0元，其中120萬元、25萬元匯至其妻蘇佩霞設於交通銀行高
    雄分行、中國信託銀行之帳戶，其中40萬元匯至陳湘怡設於
    郵局中正分行之帳戶，其中12萬5270元、1萬9100元匯至自
    己設於高雄銀行小港分行、玉山銀行小港分行之帳戶等情，
    業據本院99年度易字第72號刑事判決認定在案，則本件民事
    求償部分，自應以此為判斷之基礎。
二、按因犯罪而受損害之人，於刑事訴訟程序得附帶提起民事訴
    訟，對於被告及依民法負賠償責任之人，請求回復其損害，
    刑事訴訟法第487條第1項定有明文，而不當得利係以無法律
    上之原因而受利益，致他人受損害為其成立要件，如受損害
    之人所受之損害，係由於受益人犯罪所致，則受損害之人提
    起附帶民事訴訟，請求返還不當得利，以回復其損害，自非
    法所不許，此有最高法院84年度台上字第1460號、98年度台
    上字第762號判決可參。查本件被告蔡有賢侵占原告200萬元
    ，業經刑事判決認定在案，而不當得利返還請求權之時效期
    間為15年，本件原告本於不當得利法律關係，請求被告蔡有
    賢給付200萬元，洵屬有據；被告抗辯被告蔡有賢未侵占原
    告款項及原告請求權已罹於時效消滅云云，均非足採。又本
    件犯罪行為人係被告蔡有賢，而被告蘇佩霞既未經檢察官起
    訴，亦查無依法應負賠償責任之情事，原告訴請被告蘇佩霞
    給付200萬元，即無所本。
三、從而，原告依不當得利法律關係請求被告蔡有賢返還其所受
    之利益200萬元，及自本訴狀繕本送達之翌日即99年7月18
    日起，至清償日止，按週年利率百分之5計算之法定遲延利
    息，核屬正當，應予准許；至其請求被告蘇佩霞給付200萬
    元及法定遲延利息部分，則屬無稽，應予駁回。
四、本判決原告勝訴部分，原告及被告蔡有賢均陳明願供擔保，
    分別聲請宣告假執行及免為假執行，經核均無不合，爰分別
    酌定相當之擔保金額，各准許之。至原告敗訴部分，其假執
    行之聲請失所附麗，應予駁回。
丙、據上論結，本件原告之訴為一部有理由、一部無理由，依刑
    事訴訟法第502條第1、2項、第491條第10款，民事訴訟法第
    390條第2項、第392條，判決如主文。
中    華    民    國   100    年    3     月    17    日
                  刑事庭  審判長法  官  管安露
                                法  官  李宛玲
                                法  官  陳順輝
以上正本證明與原本無異。
如不服本判決應於收受判決後10日內向本院提出上訴書狀，並應
敘述具體理由；其未敘述上訴理由者，應於上訴期間屆滿後20日
內向本院補提理由書（均須按他造當事人之人數附繕本）「切勿
逕送上級法院」。
中    華    民    國   100    年    3     月    17    日
                                書記官  王耀煌